【裁判字號】    92,訴,708
【裁判日期】    920424
【裁判案由】    殺人未遂
【裁判全文】
臺灣臺中地方法院刑事判決                          九十二年度訴字第七八號
    公  訴  人  臺灣臺中地方法院檢察署檢察官
    被      告  丁○○
    指定辯護人  本院公設辯護人己○○
右列被告因殺人未遂案件，經檢察官提起公訴（九十二年度偵字第二五二六號），本
院判決如左：
    主  文
丁○○殺人未遂，處有期徒刑伍年。
扣案之鐮刀壹支沒收。
    事  實
一、丁○○於民國九十二年一月十九日二十一時許，在台中縣新社鄉崑山活動中心，
    因乙○○恥笑其素行不良、年紀大還想加入守望相助隊，竟憤而萌生殺意，返回
    附近家中拿取其所有鐵柄長約四台尺之半彎型鐮刀及可藏放在身上之小型尖刀各
    一支，再至該活動中心後方空地，伺乙○○單獨從化妝室出來時，立即持該鐮刀
    朝乙○○砍去，因乙○○閃避得宜，僅劃破外套而未砍中身體，且與乙○○雙雙
    跌倒在地，鐮刀也脫離手中，丁○○旋再撿拾該鐮刀欲繼續砍殺，惟經適到現場
    之甲○○、戊○○（丁○○之弟）發現阻擋，甲○○並將該鐮刀奪下丟到旁邊草
    叢裡，丁○○殺意甚堅，至此仍不罷手，迅從身上取出該支預藏之小型尖刀，朝
    乙○○背後猛刺一刀，致乙○○背部受有穿刺傷三公分，深及脊椎橫突骨膜，甲○○、戊○○見狀繼續勸阻，丁○○方停手未續刺殺，而乙○○經送醫急救亦無
    生命危險，始未得逞，嗣經他人報警當場逮獲，並扣得前揭鐮刀一支，另該支刺
    傷乙○○之尖刀於混亂中經丁○○丟棄遍尋未獲。
二、案經被害人乙○○訴由臺中縣警察局東勢分局報請臺灣臺中地方法院檢察署檢察
    官偵查起訴。
    理  由
一、訊據被告丁○○，矢口否認有殺害告訴人乙○○之故意及行為，辯稱：當天伊僅
    持鐮刀到現場欲教訓告訴人出一口氣，因砍了一刀未著不慎跌倒，可能因此而傷
    到告訴人，後來因守望相助隊員多人追打伊，伊害怕才又返家拿了一支水果刀防
    衛云云。經查，右揭事實，業據告訴人於警詢、檢察官偵訊中及本院審理時指訴
    綦詳，核與證人戊○○、甲○○所陳述之情節相符，並有告訴人外套被劃破、背
    部受傷之照片四幀（參偵卷第二二～第二三頁）、東勢鎮農會附設農民醫院出具
    之診斷證明書一紙（參偵卷第二一頁）附卷可稽，及扣案之鐮刀一支足憑；又起
    訴書雖載：「鐮刀經他人搶走後，又返回家中拿取所有尖刀，在上開活動中心後
    方，持該尖刀由背後猛刺乙○○背部一刀‧‧‧丁○○亦隨即為人報警逮獲，扣
    得鐮刀、尖刀各一把」，然告訴人稱：「（問：被告拿鐮刀沒砍到你皮肉之後，
    你的背部又在何時被砍了一刀？）緊接著」、「（問：隔多久你的背部又被砍？
    立即」，當天逮獲被告之警員丙○○稱：「（問：鐮刀怎麼扣案？）巡邏隊員到
    場時候守望相助隊人員已經將被告及戊○○、甲○○控制在現場，鐮刀已經撿到
    現場」、「（問：做完筆錄後回到被告家查出短刀？）甲○○指證有疑似藍波刀
    ，訊問到兩點多才到他家的櫥櫃搜出那把刀」，證人甲○○、戊○○稱：「（問
    ：是否被告撿不到該把鐮刀，立即拿出身上的尖刀刺傷乙○○？）是的」、「（
    問：乙○○受傷後被告是否回過家？）沒有，被告手也有受傷，我們想開車帶他
    去敷藥，車子一轉到大門就被守望相助隊員及警察圍住」、「（問：那尖刀怎會
    在被告家裡被查到？）其實被告刺乙○○的是另外一把刀，現在已不知去向，扣
    案的水果刀是被告隨便交出來的」（以上參本院九十二年三月二十七日、四月十
    七日審判筆錄），足徵被告持鐮刀砍下，鐮刀離手，到乙○○背部流血，是一連
    串接續之動作，且被告自行為起迄被警逮獲止，未有再返家之動作，是以被告不
    可能將行兇之尖刀攜回家中置放，其應係拿取鐮刀同時即預藏小型尖刀一支，非
    鐮刀被搶後，再回家拿取尖刀，警察事後在被告家中扣得之尖刀，顯非供本件犯
    罪所用之物；再本院勘驗該把鐮刀結果，刀柄即長約四台尺，刀口呈半彎型，刀
    鋒甚為銳利，係極易傷人身體取人性命之兇器，而被告同時攜帶長、短刀各一支
    ，於長刀揮砍不著，立即以短刀刺殺之，其設想可謂週到，其殺意之堅灼然可見
    ，且本件因適甲○○、戊○○到場阻止，始未釀成巨禍，故未能因被告僅刺中告
    訴人一刀，即謂其無殺人之犯意，況告訴人被刺之部位，內有人體重要之器官，
    非屬四肢非要害處，此亦徵被告非僅有傷害教訓之意思。因認被告所辯僅係卸責
    之詞，不足採信，本件事證明確，被告犯行應堪認定。
二、核被告所為，係犯刑法第二百七十一條第二項、第一項之殺人未遂罪，依同法第
    二十六條前段減輕其刑。爰審酌被告係受告訴人言語刺激應是一時失慮而觸法、
    犯後屢表悔意請求告訴人原諒，及告訴人所受之危害幸不嚴重等一切情狀，量處
    如主文所示之刑。扣案之鐮刀一支，係被告所有供本犯行所用之物，此經其陳明
    在卷，依刑法第三十八條第一項第二款之規定，併予宣告沒收，又被告刺傷告訴
    人之尖刀因未扣案，且經被告丟棄遍尋不著，故未併為沒收之宣告，再扣案之另
    把尖刀，與本案無關（詳如前述），非能併為沒收，附此敘明。
據上論斷，應依刑事訴訟法第二百九十九條第一項前段，刑法第二百七十一條第一項
、第二項、第二十六條前段、第三十八條第一項第二款，判決如主文。
中      華      民      國  九十二    年      四      月    二十四    日
                                        法  官  李  秋  娟
右正本證明與原本無異。
如不服本判決，應於判決送達後十日內向本院提出上訴狀，上訴於臺灣高等法院臺中
分院( 須附繕本 )。
                                        書記官
中      華      民      國    九十二    年      四      月    二十四    日
附錄論罪科刑法條
刑法第二百七十一條
殺人者，處死刑、無期徒刑或十年以上有期徒刑。
前項之未遂犯罰之。
預備犯第一項之罪者，處二年以下有期徒刑。


司法院資訊處製作；財團法人民間司法改革基金會備份。
